【裁判字號】    97,訴,955
【裁判日期】    970620
【裁判案由】    清償借款
【裁判全文】
臺灣高雄地方法院民事判決               97年度訴字第955號
原      告  台新國際商業銀行股份有限公司
法定代理人  蔡孟峰
訴訟代理人  丙○○
被      告  乙○○
當事人間清償借款事件，本院於民國97年6 月16日言詞辯論終結
，判決如下：
  主  文
被告應給付原告新台幣參拾伍萬零玖佰柒拾玖元，及自民國九十
六年一月六日起至清償日止，按年利率百分之十九計算之利息，
及自民國九十六年一月六日起至清償日止，按上開利息百分之二
十計算之違約金。
原告其餘之訴駁回。
訴訟費用由被告負擔二分之一，餘由原告負擔。
本判決第一項得假執行，被告以新台幣參拾伍萬零玖佰柒拾玖元
為原告預供擔保後，得免為假執行。
原告其餘假執行之聲請駁回。
  事實及理由
一、原告起訴主張：被告與訴外人丁○○即共同連帶借款人於民
    國94年5 月31日向原告借款，約定借款金額、期間、利息及
    違約金計算方式均如附表二所示。詎被告僅繳納本息至附表
    二所載最後繳款日，依約其債務視為全部到期，尚餘如附表
    一所示本金、利息及違約金（下稱系爭款項）未予清償，爰
    依消費借貸契約之法律關係，提起本件訴訟。並聲明：(一)被
    告應給付原告如附表一所示金額。(二)願供擔保請准宣告假執
    行。
二、被告則以：系爭款項乃訴外人甲○○冒用被告名義向原告借
    貸，且車輛動產抵押契約書、台新國際商業銀行汽車貸款暨
    所附本票上乙○○之簽名均非被告所親為等語，資為抗辯。
    並聲明：(一)原告之訴駁回。(二)如受不利判決，願供擔保，請
    准宣告免於假執行。
三、按稱消費借貸者，謂當事人約定，一方移轉金錢或其他代替
    物之所有權於他方，而他方以種類、品質、數量相同之物返
    還之契約；又借用人應於約定期限內，返還與借用物種類、
    品質、數量相同之物；另遲延之債務，以支付金錢為標的者
    ，債權人得請求依法定利率計算之遲延利息，但約定利率較
    高者，仍從其約定利率；再者，當事人得約定債務人不履行
    債務時，應支付違約金，民法第474 條第1 項、第478 條、
    第233 條第1 項、第250 條第1 項分別定有明文。本件原告
    主張被告積欠系爭款項未為清償等情，為被告以前開情詞否
    認。是本件爭點為(一)被告是否為系爭借款之借款人？(二)訴外
    人即共同連帶借款人丁○○與原告先行和解，被告得否據此
    向原告主張扣抵？扣抵金額若干？
四、被告是否為系爭借款之借款人？
    被告固抗辯系爭款項乃訴外人甲○○冒用被告名義向原告借
    貸，且本院卷第5 頁車輛動產抵押契約書（下稱系爭動產抵
    押契約書）、本院卷第9 頁台新國際商業銀行汽車貸款暨本
    票（下稱系爭汽車貸款書）上乙○○簽名，均非其本人所親
    簽云云，然查：
  (一)被告乙○○於另案檢察官訊問並提示系爭動產抵押契約書、
    系爭汽車貸款書時，業已自承：系爭動產抵押契約書、系爭
    汽車貸款書均為伊本人簽名，當時是甲○○說丁○○有一筆
    錢要給甲○○買車，若沒買車錢要收回去，故甲○○請伊幫
    忙，伊有跟甲○○說用伊名義買車沒關係，但不要出事情，
    可後來甲○○沒繳款，銀行就一直向伊催款等語（本院所調
    閱台灣高雄地方法院檢察署95年度他字第9054號卷之95年12
    月6 日訊問筆錄），嗣於本院言詞辯論時亦稱：伊確實有於
    95 年12 月6 日至高雄地檢署就本件車貸案件與甲○○、丁○○一起接受檢察官訊問，當時甲○○、丁○○也有在庭，
    且伊接受檢察官訊問時所述實在等語（本院卷第55頁），核
    與訴外人丁○○於另案檢察官訊問時所稱：伊去汽車公司簽
    名時，甲○○、乙○○及台新銀行人員及賣車的人都在現場
    等語（上揭他字卷之95年12月6 日訊問筆錄），及訴外人甲○○於另案檢察官訊問時供稱：伊雖然是用伊胞弟乙○○名
    義買車，但系爭動產抵押契約書、系爭汽車貸款書都是胞弟
    乙○○所簽，且伊有看到胞弟乙○○親自簽名等語（上揭他
    字卷之95年12月6 日訊問筆錄）相符，且有系爭動產抵押契
    約書、系爭汽車貸款書附卷可稽。復以系爭動產抵押契約書
    、系爭汽車貸款書上「乙○○」筆跡，與本件被告乙○○於
    台灣高雄地方法院檢察署95年度他字第9054號偽造有價證券
    案件95年12月6 日訊問筆錄之受訊問人欄上簽名，經以肉眼
    兩相比對，其筆觸、運筆方向、字體確係相同。至被告另辯
    稱：系爭動產抵押契約書、系爭汽車貸款書上「乙○○」筆
    跡，係遭甲○○冒簽云云，惟將系爭動產抵押契約書、系爭
    汽車貸款書上「乙○○」筆跡，與訴外人甲○○於台灣高雄
    地方法院檢察署上開偽造有價證券案件95年12月6 日訊問筆
    錄之受訊問人欄上簽名，資以比對「吳」、「金」二字，其
    運筆方向明顯不同，故被告以其簽名遭甲○○冒簽云云，委
    無可採，是原告主張系爭動產抵押契約書、系爭汽車貸款書
    係被告所親簽，兩造有消費借貸合意等情，已堪認定。
  (二)又系爭汽車貸款書第一點已載明「授權撥款汽車公司：茲授
    權貴行將上述借款金額或經貴行嗣後核貸之金額以下列方式
    撥付與蔡頂發（匯入高新銀行大順分行，存款第0000000000
    00號帳戶），以為購車價款之一部分，立書人對上開金額或
    應計利息與違約金等悉數承認並負責清償前述款項，絕不以
    立書人與受款人間之法律關係存在與否或發生無效、被撤銷
    或嗣後不向貴行辦理借款等事由對抗貴行。」等情（本院卷
    第9 頁），且有原告提出匯款人為「台新汽貸乙○○」、收
    款人為「蔡頂發」、收款人帳號「000000000000號」之國內
    匯款回條（本院卷第59頁）為證，則原告主張被告向其借款
    後未依約清償系爭款項之事實，應可認為真實。
五、訴外人即共同連帶借款人丁○○與原告先行和解，被告得否
    據此向原告主張扣抵？扣抵金額若干？
    按債權人向連帶債務人中之一人免除債務，而無消滅全部債
    務之意思表示者，除該債務人應分擔之部分外，他債務人仍
    不免其責任，為民法第276 條第1 項所明定，和解如包含債
    務之免除時，自有上開規定之適用，此有最高法院94年度臺
    上字第614 號判決可資參照。又按「連帶債務人相互間，除
    法律另有規定或契約另有訂定外，應平均分擔義務。但因債
    務人中之一人應單獨負責之事由所致之損害及支付之費用，
    由該債務人負擔。」，民法第280 條定有明文。經查：被告
    與訴外人即共同連帶借款人丁○○於民國94年5 月31日向原
    告借款，約定借款金額、期間、利息及違約金計算方式均如
    附表二所示，詎被告僅繳納本息至附表二所載最後繳款日，
    依約其債務視為全部到期，尚餘系爭款項未予清償，業如前
    述，故被告與訴外人即共同借款人丁○○就系爭款項應負連
    帶清償責任，而系爭動產抵押契約書、系爭汽車貸款書就借
    款人、共同連帶借款人相互間之關係，並無特別約定，故依
    前揭法條說明，被告與訴外人丁○○相互間，應平均分擔連
    帶債務。又原告業已於96年5 月16日以新台幣（下同）350,
    000 元與訴外人丁○○達成和解等情，業據原告陳明在卷（
    本院卷第55頁背面），且有原告提出之訴外人丁○○分期攤
    還協議書（本院卷第58頁）在卷可參，則原告所提分期攤還
    協議書既僅針對訴外人丁○○，是堪認原告無消滅全部債務
    之意思表示，故除訴外人丁○○應分擔之部分即3509,79 元
    （計算式：701957元×50% ＝3509,79 元，元以下四捨五入
    ）外，被告仍不免其責任。準此，原告所得請求清償之借款
    ，應為3509,79 元（計算式：701957元×50% ＝3509,79 元
    ，元以下四捨五入）。至原告逾此部分之主張，為無理由。
六、綜上所述，原告因被告向其借款後，未依約清償，從而，原
    告依據消費借貸法律關係，請求被告給付3509,79 元，及自
    被告最後繳息日之翌日（即96年1 月6 日）起至清償日止，
    按年息百分之19計算之利息，及自96年1 月6 日起至清償日
    止，按上開利息百分之20計算之違約金，為有理由，應予准
    許，其逾此範圍之請求，即無理由，應予駁回。
七、本判決原告勝訴部分，本院命被告給付之金額未逾50萬元，
    依民事訴訟法第389 條第1 項第5 款之規定，應依職權宣告
    假執行。至原告雖聲請就勝訴部分為假執行之宣告等語，惟
    按原告得請求之金額既未逾50萬元，而應依職權宣告假執行
    如上，因認其此部分聲請，僅為促請本院為職權發動，併予
    敘明。另被告陳明願供擔保，請准免為假執行之宣告，核無
    不合，爰酌定相當之擔保金額，予以准許。至於原告敗訴部
    分，其假執行之聲請，既失依附，應予駁回。
八、本件因事證已臻明確，兩造其餘攻擊、防禦方法及證據資料
    之主張，核與判決結果不生影響，爰不逐一論駁，併予敘明
    。
九、據上論結：原告之訴一部有理由，一部無理由，依民事訴訟
    法第79條、第389 條第1 項第5 款、第392 條第2 項，判決
    如主文。
中    華    民    國    97    年    6     月    20    日
                  民事第四庭  法  官  郭瓊徽
上正本係照原本作成。
如不服本判決，應於送達後20日內，向本院提出上訴狀並表明上
訴理由，如於本判決宣示後送達前提起上訴者，應於判決送達後
10日內補提上訴理由書（須附繕本）。
中    華    民    國    97    年    6     月    20    日
                              書記官  邱秋珍
┌──────────────────────────────────────────────────┐
│附表一：97年度審訴字第1128號                                                                        │
├──┬──────┬─────┬──────┬────────┬──────────────┬───┤
│編號│應給付金額  │利息起算日│利      率  │違約金起算日    │違約金計算方式              │ 備 考│
├──┼──────┼─────┼──────┼────────┼──────────────┼───┤
│001 │701,957元   │96.01.06  │年息19%     │96.01.06        │按利息總額20%計算           │      │
└──┴──────┴─────┴──────┴────────┴──────────────┴───┘
┌──────────────────────────────────────────────────┐
│附表二：97年度審訴字第1128號之借款明細                                                              │
├──┬───┬────┬───┬─────┬─────┬───────┬────────┬─────┤
│編號│借款人│共同連帶│連帶  │借款金額  │借款期間  │約定利息      │約定違約金      │最後繳息日│
│    │      │借款人  │保證人│          │          │              │                │          │
├──┼───┼────┼───┼─────┼─────┼───────┼────────┼─────┤
│001 │乙○○│丁○○  │無    │740,000元 │94.07.01～│按年息19%固定 │按左開利率20%計 │96.01.05  │
│    │      │        │      │          │99.06.01  │計算          │算              │          │
│    │      │        │      │          │分60期平均│              │                │          │
│    │      │        │      │          │攤還本息  │              │                │          │
└──┴───┴────┴───┴─────┴─────┴───────┴────────┴─────┘


司法院資訊處製作；財團法人民間司法改革基金會備份。
